最　高　行　政　法　院　裁　定
　　　　　　　　　　　　　　　　　　 96年度裁字第01271號
抗　告　人　甲○○○
　　　　　　乙 ○ ○
上列抗告人因與相對人雲林縣政府間收回被徵收土地事件，對於
中華民國95年10月2日高雄高等行政法院95年度訴字第559號裁定
提起抗告，本院裁定如下︰
　　主  文
抗告駁回。
抗告訴訟費用由抗告人負擔。
　　理  由
一、按抗告法院認抗告為不合法或無理由者，應為駁回抗告之裁
    定。
二、緣本件系爭土地前經臺灣省政府民國76年4月13日76府地四
    字第147765號函核准徵收，相對人乃以77年5月31日府地權
    字第48871函公告徵收，並於78年6月間辦理徵收補償及移轉
    登記，完成法定徵收程序。嗣抗告人於92年9月29日提出「
    請願書」向相對人申請照原徵收價額收回系爭土地，經相對
    人向內政部請示後，內政部以93年2月5日台內地字第093000
    3307號函釋系爭土地不符合土地法219條規定，不能發還，
    相對人乃以93年2月10日府地權字第0930013093號函通知抗
    告人不予發還。抗告人再於93年4月16日向相對人提出陳情
    書，請求依土地徵收條例第49條規定，撤銷系爭土地之徵收
    ，經相對人以93年4月23日府教國字第0930402096號函略以
    ：抗告人不符合土地徵收條例第49條撤銷徵收之規定等語。
    惟抗告人又於93年6月1日向內政部提出陳情書，經內政部函
    轉相對人後，相對人以93年6月21日府地權字第0930711321
    號函復抗告人略以：不符合土地徵收條例第49條撤銷徵收之
    規定，所請欠難照辦等語。抗告人又於94年7月1日向相對人
    等機關提出申請書，抗告人自援引土地法第219條、都市計
    畫法第83條規定及土地徵收條例第9條第1項等規定，請求核
    准照徵收價額收回系爭土地等語。經內政部以94年9月30日
    台內地字第0940013360號函釋後，相對人乃以94年10月6日
    府地權字第0940102534號函復抗告人，略以：「．．．有關
    台端等2人申請收回．．．斗六市○○○段722-2地號土地案
    ，前經本部93年2月5日台內地字第0930003307號函做成不予
    發還之行政處分，並經本府93年2月10日府地權字第0930013
    093號函復台端在案；台端等如有不服前開行政處分，得依
    法提起行政救濟。」等語。抗告人復於94年12月28日向相對
    人提出陳情書，經相對人以95年1月2日府地權字第09401356
    97號函復抗告人，略以：「．．．說明：一、復台端94年12
    月28日聲請書。二、本案經二次申請收回，經報奉內政部以
    93年2月5日台內地字第0930003307號函作成不予發還之處分
    ，並經本府93年2月10日府地權字第0930013093號函暨94年
    10月6日府地權字第0940102534號函復台端等在案。台端等
    如有不服，得依法提起行政救濟。三、又依行政程序法第17
    3條規定：人民陳情案有因同一事由，經予適當處理，並已
    明確答覆後，而仍一再陳情者，得不予處理。」抗告人不服
    ，提起訴願，經遭駁回，遂提起本件行政訴訟。經原審裁定
    以：抗告人先後於92年9月29日、93年4月16日、6月1日及94
    年7月1日，依土地法第219條、土地徵收條例第49條及都市
    計畫法第83條規定，分別請求相對人撤銷系爭土地之徵收處
    分及請求核准照徵收價額收回系爭土地，經相對人分別以前
    揭函文否准抗告人之申請在案。嗣抗告人復於94年12月28日
    以上開陳情書，依都市計畫法第83條規定，請求相對人准照
    徵收價額收回系爭土地，而相對人95年1月2日府地權字第09
    40135697號函復抗告人之意旨，略以本件案經抗告人二次申
    請收回，業經相對人分別函復否准在案，抗告人此次申請，
    依行政程序法第173條規定，相對人得不予處理等語，由該
    函內容觀之，相對人僅係說明本件處理過程之事實敘述及不
    再處理之理由說明，既不因該項敘述或說明而生何法律上之
    效果者，自非行政處分，抗告人稱該函為行政處分云云，顯
    有誤解，不足採取。本件訴願決定以系爭函文並非行政處分
    ，而為不受理之決定，核無不合。抗告人提起本訴，其起訴
    即有不備其他要件之欠缺，且無法補正，應予駁回。
三、抗告意旨略謂：相對人對於人民之申請，既為不准發還之通
    知，則為行政處分，並非單純之事實通知，該函覆亦說明如
    有不服，得提起行政救濟，且相對人亦為雲林縣政府而非內
    政部，原裁定認定顯然違背法令，爰請求廢棄原裁定，發回
    原審法院云云。按抗告人起訴不合程式或不備其他要件者，
    行政法院應以裁定駁回之，行政訴訟法第107條第1項第10款
    定有明文。又「人民因中央或地方機關之違法行政處分，認
    為損害其權利或法律上之利益，經依訴願法提起訴願而不服
    其決定，或提起訴願逾三個月不為決定，或延長訴願決定期
    間逾二個月不為決定者，得向高等行政法院提起撤銷訴訟。
    」同法第4條第1項亦有明文。而此所謂行政處分，係指中央
    或地方機關就公法上具體事件所為之決定或其他公權力措施
    而對外直接發生法律效果之單方行政行為而言，此觀訴願法
    第3條第1項規定自明。故提起訴願，以有行政處分之存在為
    前提要件。至行政機關所為單純事實之敘述（或事實通知）
    或理由之說明，既不因該項敘述或說明而生何法律上之效果
    者，自非行政處分，人民即不得對之提起訴願，本院44年判
    字第18號、62年裁字第41號判例可資參照。經核抗告意旨徒
    執其個人主觀上之見解，就本件非屬行政處分之事實通知再
    予爭執，原審所為認定並無違誤，是其抗告難認有理由，應
    予駁回。
四、依行政訴訟法第104條、民事訴訟法第95條、第78條、第85
    條第1項前段，裁定如主文。
中　　華　　民　　國　　96　　年　　6　　 月　　14　　日
                  第二庭審判長法  官　鄭　淑　貞
                              法  官  黃　合　文
                              法  官　吳　明　鴻
                              法  官　鄭　小　康
                              法  官　帥　嘉　寶
以  上  正  本  證  明  與  原  本  無  異
中　　華　　民　　國　　96　　年　　6　　 月　　15　　日
　　　　　　　　　　　　　　　書記官　郭　育　玎
